【裁判字號】    89,小上,5
【裁判日期】    890412
【裁判案由】    清償債務
【裁判全文】
臺灣基隆地方法院民事判決  八十九年度小上字第五號
    上  訴  人  丙○○
    被上訴  人  今鴻交通企業有限公司
    法定代理人  甲○○
    訴訟代理人  乙○○
右當事人間請求清償債務事件，上訴人對於中華民國八十八年十一月三日本院基隆簡易
庭八十八年度基小字第三○八號第一審小額民事判決提起上訴，本院判決如左：
    主  文
原判決廢棄。
被上訴人在第一審之訴及假執行之聲請駁回。
第一、二審訴訟費用新台幣壹仟貳佰元由被上訴人負擔。
    事  實
甲、上訴人方面：
  上訴人未於言詞辯論期日到場，惟業據提出書狀而為聲明及陳述。
  一、聲明：如主文所示。
  二、陳述：除與原審判決書所載者相同茲予引用外，補稱：
      依其與加全汽車業有限公司(下稱加全公司)所訂分期付款附條件買賣契約書( 下
      稱契約書 )內所載車牌號碼０一一─七０六三號，與被上訴人起訴主張之車牌號
      碼ＤＣ─六四八號為同一輛營業用小客車，其引擎號碼均為Ｍ0000000Ｈ
      號，依該契約之約定，上訴人於退還牌照後，加全公司須退還新台幣三萬元保證
      金予上訴人，又被上訴人既頂受加全公司關係企業今鴻公司，該契約自對被上訴
      人繼續有效，上訴人已於八十五年底將牌照返還被上訴人終止合約，惟被上訴人
      並未依約退還牌照保證金與上訴人，此數額自得主張抵銷，從而上訴人並未積欠
      被上訴人任何款項，被上訴人之請求並無理由等語。
  三、證據：援用原審之立證方法。
乙、被上訴人方面：
  一、聲明：駁回上訴。
  二、陳述：除與原審判決書所載者相同茲予引用外，補稱：
      當初受讓今鴻公司時，並不知道加全公司與上訴人間訂有其他契約等情。
  三、證據：援用原審之立證方法。
丙、本院依職權向交通部公路局台北區監理所基隆監理站函詢。
    理  由
一、本件上訴人經合法通知未於言詞辯論期日到場，核無民事訴訟法第三百八十五條所
    列各款之情形，爰依被上訴人聲請，由其一造辯論而為判決。
二、本件被上訴人於原審起訴主張：上訴人所有引擎號碼Ｍ0000000Ｈ號營業小
    客車靠行於被上訴人公司，掛ＤＣ─六四八號車牌，並簽立寄行證明為雙方行為規
    範，嗣上訴人積欠如附表所示之服務費及牌照稅、燃料費及強制險、檢驗費，合計
    新台幣（下同）六萬四千四百六十五元，而上訴人僅償還三萬元，尚欠三萬四千四
    百六十五元，而請求上訴人如數給付。上訴人則以其契約原係與加全公司所定，當
    時加全公司要求上訴人另與其關係企業即被上訴人今鴻交通企業有限公司靠行，而
    服務費自始均為一千五百元，而非如原告所稱一千八百元或二千一百元，且當時契
    約曾約定如上訴人退還牌照，對方應返還三萬元保證金，但被上訴人迄未返還，此
    數額亦應抵銷，又被上訴人原應為上訴人辦理報稅，卻未申報，致使上訴人遭罰款
    六千二百二十九元，此部分亦應由被上訴人賠償，則合計上訴人已無積欠任何款項
    ，被上訴人之請求並無理由等語置辯。
三、經查，被上訴人主張依靠行約定請求上訴人給付積欠費用之事實，業據其提出上訴
    人簽認之寄行證明書一紙及燃料使用費、使用牌照稅繳款書十紙、強制責任險保險
    費收據、檢驗費及換行照費收據各一紙為證，上訴人於原審亦不否認上開寄行證明
    書之真正，惟於上訴書狀內抗辯其當初訂約係與加全公司所定，並約定退還牌照時
    ，應將保證金三萬元返還，而嗣後上訴人已於八十五年底將牌照返還被上訴人終止
    合約，但被上訴人並未依約退還牌照保證金等語，並提出契約書一份為證，被上訴
    人雖對於契約書之真正並不爭執，惟辯稱並未承受加全公司之契約義務等語，經核
    上開契約書內確已載明加全公司提供號牌供被告使用，於牌照返還公司時，公司退
    還牌款三萬元，雖契約書所載之牌號為「0000000」，與本件上訴人靠行被
    上訴人公司所掛號碼為「ＤＣ─六四八」號不相同，惟據本院職權函詢交通部公路
    局台北區監理所基隆監理站之結果，牌號「0000000」號營業小客車於八十
    一年五月十四日定期換牌為「ＤＣ─六四八」號，有該局出具之北市監三字第八九
    六０三三二一００號函在卷可參，則契約書中所謂退還牌照時返還三萬元牌款，實
    指本件靠行關係中被告所掛之ＤＣ─六四八號牌照，則被上訴人主張其於頂讓前手
    營業時，並非收受該三萬元牌照款之交付，而加全公司與被告間之上開退還牌照款
    義務其並未承受等語，並未舉證以實，尚非可採，上訴人抗辯該契約書應對後手之
    被上訴人公司仍繼續有效，並以契約內約定之三萬元牌照退款與其對被上訴人所負
    之靠行服務費債務抵銷，自屬可信。
四、再查，被上訴人於原審計算上訴人應給付服務費、稅費、檢驗費之金額中，被上訴
    人主張上訴人靠行服務費為一千五百元、一千八百元及二千一百元不等，上訴人於
    原審抗辯自始均為一千五百元，而被上訴人就兩造間服務費確曾約定超出一千五百
    元之事實，並未舉出任何證據以實其說，尚難遽採，則自應以上訴人於原審自認之
    每月一千五百元計算其數額，從而上訴人積欠之服務費應為八十四年四月至十二月
    ，八十五年一月至十二月，每月一千五百元，合計為三萬一千五百元，以及八十四
    年下期牌照稅二千二百九十五元、夏秋冬季燃料費七千二百元、八十五年牌照稅三
    千零六十元、八十五年燃料費九千四百四十元，強制險四千一百二十元、檢驗費七
    百元、換行照費一百五十元，總計應為五萬八千四百六十五元，扣除被上訴人於原
    審自認上訴人已清償之數額三萬元，則上訴人應給付被上訴人之靠行服務費等債務
    數額應為二萬八千四百六十五元，又被上訴人對上訴人尚有前開三萬元牌照保證金
    債務並未給付，已如前述，上訴人主張以此三萬元牌照退款與其對被上訴人所負之
    靠行服務費債務抵銷，洵屬有據。因此，原告依靠行約定請求被告給付上開金額及
    自訴狀送達翌日起至清償日止之法定利息為無理由，不應准許。其為假執行之聲請
    亦失所附麗，應併予駁回，原審判命上訴人給付二萬八千四百六十五元及自民國八
    十八年八月二十九日起至清償日止，按年息百分之五計算之利息，並為假執行之宣
    告，自有未洽。上訴意旨指摘原判決不當，求予廢棄改判，為有理由，應由本院予
    以廢棄改判如主文第二項所示。
五、本件為小額事件之第二審判決，依民事訴訟法第四百三十六條之三二規定準用同法
    第四百三十六條之一九規定，確定其第一審訴訟費用為五百七十元 (含裁判費三百
    五十一元及郵資二百十九元）、第二審訴訟費用為六百三十元 (含裁判費四百五十
    元及郵資一百八十元），合計為一千二百元。
六、據上論結，本件上訴為有理由，依民事訴訟法第四百三十六條之一第三項、第四百
    五十條、第七十八條、第三百八十五條第一項前段，第四百三十六條之三二、第四
    百三十六條之一九，判決如主文。
中      華      民      國    八十九    年      四      月      十二      日
~B臺灣基隆地方法院民事庭
~B    審判長法官  李木貴
~B          法官  王翠芬
~B          法官  何怡穎
右判決正本係照原本作成。
不得上訴。
中      華      民      國    八十九    年      四      月       十四     日
~B        書記官  莊國南
附表：
┌────────────┬──────┬─────┬─────┐
│項                    目│每月應繳金額│  欠期數  │  總金額  │
├────────────┼──────┼─────┼─────┤
│年份  服務費          │2100        │４～６月  │6300      │
│        服務費          │1800        │７～９月  │5400      │
│        服務費          │1800        │１０～月  │5400      │
│年份  下期            │            │          │          │
│        牌照稅          │255         │４～月  │2295      │
│年份                  │            │          │          │
│        夏季秋季冬季    │            │          │          │
│        燃料費          │800         │４～月  │7200      │
│年份  服務費          │1800        │１～８月  │14400     │
│        服務費          │1500        │９～月  │6000      │
│年份  上期下期        │            │          │          │
│        牌照稅          │225         │１～月  │3060      │
│年份                  │            │          │          │
│        春季秋季冬季    │800         │１～９月  │7200      │
│        燃料費          │            │          │          │
│年份  冬季            │            │１０～月  │2240      │
│        燃料費          │            │          │4120      │
│        強制險          │            │          │400       │
│        代  檢驗費      │            │          │300       │
│            檢驗費      │            │          │150       │
│        換  行照        │            │          │          │
└────────────┴──────┴─────┴─────┘


司法院資訊處製作；財團法人民間司法改革基金會備份。
